【裁判字號】    89,自,638
【裁判日期】    891020
【裁判案由】    侵占
【裁判全文】
臺灣臺中地方法院刑事裁定                          八十九年度自字第六三八號
    自  訴  人  大眾小客車租賃有限公司
    代  表  人  丙○○
    代  理  人  乙○○
    被      告  甲○○
右列被告因侵占案件，經自訴人提起自訴，本院裁定如左：
    主  文
自訴駁回。
    理  由
一、按法院或受命法官於自訴案件第一次審判期日前訊問及調查結果，如認為案件有
    刑事訴訟法第二百五十二條至第二百五十四條之情形者，得以裁定駁回其自訴，
    同法第三百二十六條第三項定有明文。次按刑法之侵占罪，須持有人變易其原有
    之持有意思而為不法所有之意思，始能成立，如僅將持有物延不交還或有其他原
    因致一時未能交還，既缺乏主觀要件，即難遽以該罪相繩，最高法院六十八年台
    上字第三一四六號判例亦著述甚明。
二、自訴意旨略以：被告甲○○於民國八十九年六月三十日中午十二時九分許，向自
    訴人公司承租車牌號碼Ｒ九─二０００號自用小客車一輛，約定租用期間為二天
    ，詎被告並未依約定期限還車，經自訴人多方聯繫、催索，均未獲置理，因認被
    告有刑法第三百三十五條第一項之普通侵占罪嫌云云。
三、訊據被告雖坦承曾向自訴人公司承租系爭自小客車，且未按期返還之事實，核與
    自訴人指述情節大致相符，並有卷附之租車契約書影本一件可證，固屬真實，惟
    被告堅決否認有何侵占之犯行，辯稱：伊所承租之自小客車，因車禍受損送修，
    復無力繼續繳納租金，始未如期還車，並無侵占該車之意圖等語。經查：被告所
    辯所承租車輛因車禍受損送修之事實，業經自訴代理人於本院八十九年九月四日
    訊問時陳述明確，並有自訴人提出之估價單影本一件為證，應屬實在；又，被告
    業巳將系爭自小客車修復後返還，並與自訴人達成和解，賠償損害之事實，業據
    兩造分別陳明，並有和解書影本一件在卷可稽，則被告向自訴人租來之自小客車
    雖因車禍送修逾期未還，惟被告在歸還自小客車之前，既未將該車出售或典當，
    亦即在客觀上無處分之行為，且被告亦已將自小客車返還自訴人，自難僅憑被告
    未於原訂租期屆至時還車，即認其主觀上有變易持有而為不法所有之意思，被告
    所辯，尚非子虛，此外，復查無其他確切證據，足認被告有何自訴人所指之侵占
    犯行，被告之犯罪嫌疑自屬不足，依首開說明，本件自訴應予駁回。
四、據上論結，應依刑事訴訟法第三百二十六條第三項、第二百五十二條第十款，裁
    定如主文。
中      華      民      國      八十九      年      十      月  二十    日
                              臺灣臺中地方法院刑事第七庭
                                      法  官  劉  長  宜
右正本證明與原本無異。
如不服本裁定，應於送達後五日內，向本院提出抗告狀。
                                      書記官
中      華      民      國      八十九      年      十      月  二十一  日


司法院資訊處製作；財團法人民間司法改革基金會備份。
